【裁判字號】    91,簡上,99
【裁判日期】    920731
【裁判案由】    遷讓房屋
【裁判全文】
臺灣桃園地方法院民事判決  九十一年度簡上字第九九號
    上  訴  人  丁○○
    被  上訴人  甲○○
    訴訟代理人  乙○○
                丙○○
右當事人間請求遷讓房屋事件，上訴人對於中華民國九十一年五月七日本院中壢簡易
庭九十年度壢簡字第八三七號第一審判決提起上訴，本院判決如左：
    主    文
上訴駁回。
第二審訴訟費用由上訴人負擔。
    事  實
甲、上訴人方面：
一、聲明：
（一）原判決不利於上訴人部分廢棄。
（二）右廢棄部分，被上訴人於第一審之訴及其假執行之聲請均駁回。
二、陳述：除與原判決記載相同者，茲引用之外，補稱：
（一）上訴人與被上訴人間就坐落桃園縣中壢市○○段一一三三地號土地上，門牌號
      碼為桃園縣中壢市○○街一八六巷五三號五樓之建物（下稱系爭房屋）有買賣
      關係（下稱系爭買賣契約）存在，於民國八十九年底由訴外人黃家瑜以贈與方
      式移轉登記於被上訴人名下，嗣於九十年五月一日被上訴人依約將系爭房屋所
      有權移轉登記在上訴人指定之訴外人呂晉毅名下，被上訴人之訴訟代理人乙○
      ○事後竟向訴外人呂晉毅以辦理銀行貸款之名義騙取訴外人呂晉毅之印鑑資料
      ，於九十年五月二十三日將訴外人呂晉毅名下之系爭房屋所有權移轉登記回被
      上訴人名下。
（二）上訴人認為被上訴人之解約並不合法，被上訴人係以不法之方式，將系爭房屋
      移轉登記回被上訴人名下，故系爭買賣契約仍應存在。
三、證據：除援用第一審所提證據外，補提房地產買賣契約書影本乙份、臺灣省自來
    水公司水費收據影本三紙為證。
乙、被上訴人方面：
一、聲明：如主文第一項所示。
二、陳述：除與原判決記載相同者，茲引用之外，補稱：被上訴人為系爭房屋之合法
    所有權人，有土地及建物登記謄本為憑，且經證人王秀錦於原審中證述明確。
三、證據：除援用第一審所提證據外，補提土地及建物登記謄本影本各一份、原審筆
    錄節本一份、存證信函及掛號回執影本各二份為證。
    理  由
一、本件被上訴人起訴主張：系爭房屋為被上訴人所有，上訴人及地銀開發股份有限
    公司（下稱地銀公司）並無任何正當之權源卻占用系爭房屋，經被上訴人屢次發
    函催告上訴人及地銀公司搬離，上訴人及地銀公司均置之不理，爰依民法第七百
    六十七條前段規定訴請上訴人及地銀公司返還系爭房屋與被上訴人等情（地銀公
    司部分已於原審確定）。上訴人則以：於八十九年十月十六日上訴人向被上訴人
    購買系爭房屋，雙方約定將系爭房屋移轉登記於訴外人呂晉毅名義，並以訴外人
    呂晉毅名下向銀行貸款以給付系爭房屋之買賣價金，嗣被上訴人在未經訴外人呂
    晉毅同意之情形下，即自行將系爭房屋移轉登記於被上訴人名下，且被上訴人所
    為之解約並不合法，上訴人基於系爭買賣契約對於系爭房屋仍屬有權占有，故被
    上訴人之請求並無理由等語，資為抗辯。
二、按依土地法所為之登記，有絕對效力，土地法第四十三條定有明文。故依土地法
    所為之不動產（包含土地及建築改良物）所有權登記，其登記縱有無效或得撤銷
    之原因，在未依法塗銷前，原則上仍以登記名義人為該不動產之所有權人。本件
    系爭房屋係以訴外人即被上訴人之配偶黃家瑜為出賣人於八十九年十月十六日售
    與上訴人，而上訴人因曾向訴外人呂晉毅借款三十萬元，且欲利用訴外人呂晉毅
    較佳之信用以系爭房屋向銀行辦理抵押借款作為系爭買賣契約剩餘價金之給付，
    經訴外人呂晉毅及黃家瑜同意後，訴外人黃家瑜已依約將系爭房屋所有權移轉登
    記於訴外人呂晉毅名下，嗣系爭房屋之所有權於九十年五月二十三日復移轉登記
    於被上訴人名下等情，為兩造所不爭執，並據兩造分別提出土地及建物登記謄本
    、房地產買賣契約書、系爭房屋所有權異動登記資料為證，核與證人呂晉毅及王
    秀錦證述之情節相符，是系爭房屋目前之登記名義人為被上訴人之事實，應堪認
    定。至上訴人抗辯：被上訴人未經訴外人呂晉毅同意，即自行將系爭房屋移轉登
    記於被上訴人名下，故被上訴人並非系爭房屋之真正所有權人云云，經查，證人
    即承辦系爭房屋移轉登記之代書王秀錦於原審中證稱：當時黃家瑜將系爭房屋登
    記與呂晉毅時二人有約定，如果貸款貸不出來，系爭房屋要再登記給被上訴人，
    當時因為呂晉毅之保人信用不好貸不出來，所以呂晉毅同意將系爭房屋再登記回
    來等語（參見原審九十一年三月一日言詞辯論筆錄），核與被上訴人所述相符，
    況所有權之移轉登記如有無效或得撤銷之原因，在真正權利人未依法塗銷前揭登
    記前，仍應以登記名義人即被上訴人為系爭房屋之所有權人，是被上訴人主張其
    為系爭房屋之所有權人等語，應屬可採。
三、按所有人對於無權占有或侵奪其所有物者，得請求返還之，民法第七百六十七條
    前段定有明文。本件上訴人抗辯：其與被上訴人間有系爭買賣契約存在，故其並
    非無權占有系爭房屋云云，為被上訴人所否認，並主張系爭買賣契約業經被上訴
    人解除，上訴人對於系爭房屋已無合法占用之權源等語。經查，系爭買賣契約第
    二條第六項記載：「甲方（即上訴人）應於簽約日起四十五天內完成貸款及撥款
    手續，逾時須以現金補足或解約論，並沒收其期款」等語，上訴人已自承前開貸
    款程序並未辦成，經被上訴人於八十九年十一月二十三日催告上訴人繳納系爭買
    賣契約之第二期價款，上訴人均未依約履行，被上訴人遂於八十九年十二月一日
    及同年月十四日通知上訴人解除系爭買賣契約，上訴人已於同年月十六日收受該
    解約之存證信函，有存證信函及其回執影本附卷可稽，是系爭買賣契約於八十九
    年十二月十六日已由被上訴人解除，至上訴人抗辯：被上訴人所為之解約並不合
    法云云，然其並未舉證以實其說，故上訴人抗辯：其與被上訴人間仍有買賣關係
    ，其對於系爭房屋仍有權占有使用云云，不足採信。
四、綜上所述，被上訴人主張上訴人無權占有系爭房屋，而被上訴人為系爭房屋之所
    有權人等情為可採，上訴人所抗辯之事由均無可取。從而，被上訴人基於民法第
    七百六十七條前段規定訴請上訴人應將系爭房屋遷讓返還與被上訴人，為有理由
    ，應予准許。則原審判命上訴人應將系爭房屋遷讓返還與被上訴人，並依被上訴
    人之聲請酌定相當之擔保金，為假執行准許之宣告，於法並無違誤。上訴意旨指
    摘原判決此部分不當，求予廢棄改判，為無理由，應予駁回其上訴。
五、本件事證已臻明確，兩造間其餘攻擊防禦方法，核與本判決結果不生任何影響，
    爰不一一予以論述，附此敘明。
六、據上論結，本件上訴為無理由，依民事訴訟法第四百三十六條之一第三項、第四
    百四十九條第一項、第七十八條，判決如主文。
中      華      民      國    九十二    年      七      月    三十一    日
                                            臺灣桃園地方法院民事第一庭
~B審判長法官  郭琇玲
~B      法官  田玉芬
~B      法官  林哲賢
右正本證明與原本無異
本判決不得上訴
中      華      民      國    九十二    年      七      月    三十一    日
~B法院書記官  陳淑芬


司法院資訊處製作；財團法人民間司法改革基金會備份。
